【裁判字號】    89,易更,1
【裁判日期】    890510
【裁判案由】    違反著作權法
【裁判全文】
臺灣桃園地方法院刑事判決                            八十九年度易更字第一號
    公  訴  人  臺灣桃園地方法院檢察署檢察官
    被      告  丙○○
右列被告因違反著作權法案件，經檢察官提起公訴（八十八年偵字第六四九號），經
本院判決不受理（八十八年易字第一七三五號），嗣經臺灣高等法院撤銷原判決發回
本院（八十八年上易字第五六七五號），本院判決如左：
        主  文
丙○○明知為侵害著作權之物，意圖散布而持有，侵害他人之著作權，處有期徒刑貳
月，如易科罰金以佰元折算壹日。
扣案之「情義之西西里島」、「驚聲尖叫２」盜版ＶＣＤ各壹片均沒收。
        事  實
一、丙○○係設於桃園縣桃園市○○路○段十五號「國際遊樂器店」負責人，明知片
    名「情義之西西里島」（香港片名：龍在江湖）、「驚聲尖叫２」等ＶＣＤ，係
    永盛娛樂製作有限公司（下稱永盛公司）、美商米拉麥克斯影片公司（下稱米拉
    麥克斯公司）享有著作權之著作物，並已分別授權乙○○○股份有限公司（下稱
    德寶公司）及甲○○○事業股份有限公司（下稱年代公司）取得上開著作財產權
    人在台灣經銷之享有獨家重製、出售、出租、發行權利。竟意圖散布，於民國八
    十七年十二月六日起，將上開「情義之西西里島」、「驚聲尖叫２」之盜版ＶＣ
    Ｄ各一片，放置於其上開店內而持有之，嗣於同年月十七日十六時四十分許，為
    德寶公司及年代公司之代理人會同警方在上址查獲，並當場扣得上開ＶＣＤ各一
    片。
二、案經德寶公司代理人陳鋒劍、年代公司代理人蔡培訴由桃園縣警察局桃園分局
    移送台灣桃園地方法院檢察署檢察官偵查起訴。
        理  由
一、查著作權之授權利用，有專屬授權與非專屬授權之分。非專屬授權，著作財產權
    得授權多人，不受限制。專屬授權則係獨占之許諾，著作財產權人不得再就同一
    權利更授權第三人使用，甚至授權人自己亦不得使用該權利。專屬授權之被授權
    人於其被授權之範圍內既獨占利用著作財產權，則其權利之被侵害與原著作財產
    權人之權利被侵害，並無不同，自係犯罪之直接被害人，而得依法提起告訴或自
    訴（最高法院八十六年度台上字第三六一二號判決、八十六年度台非字第一一四
    號判決參照）。依卷附德寶公司所提出之版權證明書、永盛公司出具之證明書、
    電影發行合約書、補充說明書及行政院新聞局錄影節目審查合格證明書影本各乙
    紙觀之，其中版權證明書中記載永盛公司製作之「情義之西西里島」影片『全權
    』委託德寶公司在台灣地區（包括澎湖、金門、馬祖）之製造及發行權，而其與
    中國星電影公司所簽訂之電影發行合約書，其中第五項第Ａ款約定「乙方（即中
    國星公司）保證其『絕對』擁有本片之發行權，及可全權及不受任何限制下授予
    本片之發行給甲方（即德寶公司）」，及補充說明書中載明德寶公司係前開影片
    之台灣『唯一』指定發行商，授權期間自八十七年一月二十一日起至九十二年四
    月十五日止等情觀之，及年代公司與米拉麥克斯公司所簽訂契約中約定授與年代
    公司「驚聲尖叫２」影片在台灣地區之發行權，授權期間自簽約之日即八十六年
    六月十七日起至九十三年六月十七日止，有契約書附卷可憑，其中契約第九項第
    三款復約定「家用錄影帶權利（含所有碟片）－型式為ＮＴＳＣ，發行商不可自
    授權地區出口或進口錄影帶產品至授權地區」之內容，及年代公司以該影片提出
    審查，並經我國行政院新聞局錄影節目帶審查合格，有該局錄影節目審查合格證
    明書附卷為憑之情觀之，上開契約雖均未載明專屬授權之字樣，然依其與著作權
    人間之其他約定，事實上仍屬專屬授權時，尚難僅因在契約上未予載明，即認其
    並未取得專屬授權，否則法律對於被專屬授權人之保護將形同具文，是依上所述
    ，事實上德寶公司及年代公司實已取得永盛公司及米拉麥克斯公司之專屬授權至
    明，告訴人德寶公司及年代公司提出本件告訴自屬合法，合先敘明。
二、訊據被告丙○○固不諱言係國際遊樂器店之負責人，且於右揭時、地持有上開扣
    案之ＶＣＤ各一片之事實，惟矢口否認有侵害著作權犯行，辯稱：該ＶＣＤ係一
    名常至該店內之國中生寄放的，以袋子裝的，寄放時不知是何物，但一直沒來拿
    回去云云。經查，前開「情義之西西里島」、「驚聲尖叫２」ＶＣＤ係分別由永
    盛公司授權德寶公司及米拉麥克斯公司授權年代公司在臺灣地區發行，享有製作
    及發行之權利，有版權證明書、電影發行合約書、永盛公司出具之證明書、補充
    說明書影本各乙紙、行政院新聞局錄影節目審查合格證明書影本各二紙附卷可稽
    ，堪認「情義之西西里島」及「驚聲尖叫２」ＶＣＤ確係經著作權人永盛公司及
    米拉麥克斯公司分別授權予告訴人德寶公司及年代公司無疑。再者，經合法授權
    發行之ＶＣＤ影片，其盒蓋封面及影碟上均印有發行權人即德寶公司及年代公司
    之名稱，有卷附之合法ＶＣＤ影碟封面及光碟影本可憑，而觀之扣案之「情義之
    西西里島」及「驚聲尖叫２」等ＶＣＤ，其上僅貼有片名，惟均未標示德寶公司
    及年代公司發行等字樣，業經承辦檢察官及本院勘驗無訛，是該二片扣案之ＶＣ
    Ｄ應屬未經授權擅自重製而侵害告訴人著作權之物，堪予認定。次查該扣案之二
    片ＶＣＤ係年代公司代理人蔡培於八十七年十二月六日至被告所經營之國際遊
    樂器店詢問有無「驚聲尖叫２」ＶＣＤ，由一位男性店員將櫃台抽屜打開拿出四
    、五片ＶＣＤ，其中即包含未經合法授權之盜版「驚聲尖叫２」ＶＣＤ，亦有「
    龍在江湖」、「花木蘭」等ＶＣＤ，每片賣三百元，且買回「花木蘭」ＶＣＤ，
    並於八十七年十二月十七日會同警方查獲而扣得上開盜版ＶＣＤ等情，業據證人
    蔡培於偵審中證述明確（詳八十八年偵字第六四九號、八十八年易字第一七三
    五號卷），復經證人即當時在場處理本案之員警王強生於審判中證稱：抽屜一打
    開便拍照，即如照片所拍之光碟，當天在場是位男的，他有承認盜版行為，說別
    家也有，為何只捉他這一家等語屬實（詳八十八年易字第一七三五號卷），並有
    扣案之上開盜版ＶＣＤ二片及搜索扣押證明筆錄、現場照片四幀附卷為憑。至被
    告所辯扣案之ＶＣＤ係客人所遺留云云，惟被告始終未能指出該名客人之姓名年
    籍以供本院查證，且果如客人不小心遺留在店內，衡情應會折回店內找尋，豈有
    數日仍未前往索回之理，所辯衡與常情有違。參以年代公司代理人蔡培前至該
    店查訪詢問有無出售「驚聲尖叫２」ＶＣＤ時，自該店櫃台抽屜內之四、五片Ｖ
    ＣＤ中買得之「花木蘭」ＶＣＤ與查扣之上開ＶＣＤ對照，無論外包裝、條碼、
    型式均相同等情，業經原審法院當庭勘驗屬實，且為與被告一同經營該店之吳權
    書所不否認，顯然查扣之盜版ＶＣＤ與證人蔡培所購之「花木蘭」ＶＣＤ係一
    同擺放在該店之抽屜內供客人挑選出售之用。顯見被告所辯係飾卸之詞，自不足
    採，事證明確，犯行堪以認定，應依法論科。
二、被告丙○○明知扣案之ＶＣＤ二片係未經著作財產權人同意或授權，而擅自重製
    他人享有著作權之視聽著作，屬於侵害他人著作權之物，竟意圖散布而持有，侵
    害他人之著作權。核其所為，係違反著作權法第八十七條第二款之規定，應依同
    法第九十三條第三款論科。爰審酌被告犯罪動機、目的、行為手段、犯罪所生危
    害及其犯罪後態度等一切情狀，量處如主文所示之刑，並諭知易科罰金之折算標
    準。又扣案之上開ＶＣＤ二片，係被告所有且係供犯罪所用之物，應依刑法第三
    十八條第一項第二款規定宣告沒收。
據上論斷，應依刑事訴訟法第二百九十九條第一項前段，著作權法第八十七條第二款
、第九十三條第三款，刑法第十一條前段、第四十一條、第三十八條第一項第二款、
罰金罰鍰提高標準條例第二條，判決如主文。
本案經檢察官呂理銘到庭執行職務。
中      華      民      國      八十九      年      五      月    十    日
                                臺灣桃園地方法院刑事第三庭
                                    法  官  林惠霞
右正本證明與原本無異。
如不服本判決，應於判決送達後十日內向本院提出上訴狀( 應附繕本 )，上訴於
臺灣高等法院。
                                     書記官   張錫鑫
中        華        民        國    八十九    年    五    月     十一   日
附論罪科刑依據之法條：著作權法第八十七條第二款：
有左列情形之一者，除本法另有規定外，視為侵害著作權或製版權：
二  明知為侵害著作權或製版權之物而散布或意圖散布而陳列或持有或意圖營利而
   交付者。
著作權法第九十三條第三款：
有左列情形之一者，處二年以下有期徒刑，得併科新臺幣十萬元以下罰金：
三、以第八十七條各款方法之一侵害他人之著作權者。


司法院資訊處製作；財團法人民間司法改革基金會備份。
